【裁判字號】    97,抗,700
【裁判日期】    970704
【裁判案由】    沒入保證金
【裁判全文】
臺灣高等法院刑事裁定                   97年度抗字第700號
抗  告  人
即  受刑人  甲○○
上列抗告人因沒入保證金案件，不服臺灣桃園地方法院97年度聲
字第590號，中華民國97年4月30日裁定（聲請案號：臺灣桃園地
方法院檢察署97年度執聲沒字第103號），提起抗告，本院裁定
如下：
    主  文
原裁定撤銷，發回臺灣桃園地方法院。
    理  由
一、按「刑事訴訟法第414條第2項（即現行法第403條第2項）所
    載之非當事人，固須受有裁定始得抗告，至當事人則因其與
    本案具有利害關係，依照同條第1 項，對於法院所為之裁定
    有所不服，茍無特別規定，即屬有權抗告，並不以其本身所
    受之裁定為限」，有最高法院23年度抗字第415 號判例可資
    參照。查本件抗告人甲○○雖非受裁定人，惟因其身分為受
    刑人，與本案具有利害關係，依前開說明，自得提起抗告，
    合先敘明。
二、抗告意旨略以：具保人長期在外工作，並未居住於戶籍地，
    故並未收受任何攜同抗告人甲○○到案執行之文件，且抗告
    人曾因骨折腳傷，於農曆年前致電檢察署洽商延後執行之事
    ，並補陳公立醫院診斷證明書，更兩次具狀聲請延後執行，
    書狀均載明抗告人居住現址，是原裁定以抗告人經傳居未到
    顯已逃逸云云，即與事實不合。又抗告人收受執行指揮書時
    ，已逾其上所載執行報到日期，本無從執行，何有抗告人逃
    匿之說？執行單位對於執行指揮書之核發有否不當，尚待詳
    查，原裁定認事用法，非無可議，爰請求重新諭令有利之裁
    定等語。
三、經查：按刑事訴訟法第118條規定沒入指定之保證金額，原
    以被告於具保停止羈押後故意逃匿者為限，如因不可抗力發
    生阻礙，未能如期到案，即非故意逃匿，自不得依據前項規
    定，沒入其保證金（最高法院27年抗字第150號判例參照）
    。本件抗告人前因施用毒品案件，於民國（下同）96年6月8
    日具保開釋，其所涉案件，並經原法院以96年審訴字第688
    號判決處有期徒刑11月、6月，應執行有期徒刑1年2月，於
    96年12月3日確定，抗告人本應於97年1月21日上午10時許到
    案執行，該執行傳票業經送達抗告人戶籍地，由其母親代收
    ，且寄存送達於具保人戶籍地之派出所，惟抗告人經傳拘未
    到案，且具保人未遵期偕同受刑人到案執行，原法院遂以受
    刑人顯已逃匿，而准許檢察官之聲請，為沒入具保人所繳納
    保證金之裁定，有卷附臺灣桃園地方法院保證金收據影本、
    桃園縣政府警察局平鎮分局97年2月22日平警分刑字第097
    6006139號函、本院被告前案紀錄表、送達證書及個人基本
    資料查詢結果可核（見執行卷宗第3至4頁、第7頁、第11頁
    、原審卷第15至16頁、本院卷第12頁）。惟抗告人稱曾以腳
    傷為由，遞狀載明現居所聲請延緩執行，並佐以診斷證明書
    。果其所陳無訛，則前揭書狀或傳拘處所，即應以抗告人所
    陳明之處所為據，然卷內查無相關資料可供本院核對，抗告
    人所陳是否屬實，尚待詳查，此關係抗告人究有無故意逃匿
    ，能否沒入保證金之據，是本案尚有前揭疑點未明，抗告人
    提起抗告，指摘原裁定不當，為有理由，應由本院將原裁定
    撤銷發回，由原法院另行調查後為適法之處理。
據上論斷，應依刑事訴訟法第413條前段，裁定如主文。
中    華    民    國    97    年    7     月    4     日
                  刑事第五庭審判長法  官  吳  敦
                                  法  官  陳春秋
                                  法  官  官有明
以上正本證明與原本無異。
不得再抗告。
                                  書記官  廖素花
中    華    民    國    97    年    7     月    9     日


司法院資訊處製作；財團法人民間司法改革基金會備份。
